【裁判字號】    91,上訴,1351
【裁判日期】    920129
【裁判案由】    強盜
【裁判全文】
臺灣高等法院臺南分院刑事判決            九十一年度上訴字第一三五一號    Ｃ
      上  訴  人  臺灣臺南地方法院檢察署檢察官
      上  訴  人
      即  被  告  丙  ○  ○
      選任辯護人  林  瑞  成
右上訴人因被告竊盜案件，不服臺灣臺南地方法院九十一年度訴字第八六二號中華民
國九十一年十月十四日第一審判決（起訴案號：臺灣臺南地方法院檢察署九十一年度
偵字第五一二九號），提起上訴，本院判決如左：
      主      文
原判決撤銷。
丙○○攜帶兇器踰越門扇於夜間侵入住宅竊盜未遂，處有期徒刑捌月。
扣案一字型長螺絲起子及手電筒各壹支均沒收。
      事      實
一、丙○○意圖為自己不法之所有，於民國（下同）九十一年五月十二日夜間七時十
    五分許，持其所有迷你型手電筒及客觀上足以對人之生命、身體、安全構成威脅
    之兇器一字型長螺絲起子（長約三十五公分）各一支，自陳清河、陳王錦碧、陳
    榮郎、江鎂婷、陳彥圖、陳彥瑋、甲○○、乙○○等人位於台南縣六甲鄉○○村
    ○○街八十六巷三十二號住處旁正在建築之工地二樓，打開甲○○等人二樓未上
    鎖之門侵入其內，旋即以該長螺絲起子撬開二樓甲○○已經鎖上附於房間門上之
    喇叭鎖，並撬開二樓其餘全部未上鎖之房間門，於搜尋財物無著而下樓正欲從大
    門離去之際，適為返家之甲○○、乙○○、陳榮郎兄弟及其父母親陳清河、陳王
    錦碧發現，丙○○見狀隨即逃逸，甲○○則一路呼叫抓賊而緊隨在後追捕，後丙○○因遇七甲街五一巷二三號後院之圍牆停滯，待甲○○欲趨前逮捕時，見丙○○手上仍持有螺絲起子不敢上前，甲○○旋即自空地旁拾起木棍意欲自衛，丙○○見及馬上翻越圍牆逃竄，甲○○隨即跟進繼續追捕，於同日晚上七時四十分許
    ，由甲○○在七甲街五十一巷二十三號旁農地追及丙○○，甲○○壓制丙○○數
    分鐘後，經隨後趕到之龍湖村長黃進丁及村民在前開地點合力將丙○○捕獲，並
    當場扣得供丙○○竊盜所用之一字型長螺絲起子、迷你型手電筒各一支及丙○○
    所穿之白色布鞋一雙。
二、案經乙○○、甲○○提起告訴及台南縣警察局麻豆分局報請臺灣臺南地方法院檢
    察署檢察官偵查起訴。
      理      由
一、訊據上訴之被告丙○○固坦承對於右揭時、地持迷你型手電筒、一字型長螺絲起
    子（長約三十五公分）各一支，侵入甲○○、乙○○等人位於台南縣六甲鄉○○
    村○○街八十六巷三十二號住處二樓，撬開甲○○二樓已上鎖之房間門及打開其
    餘未上鎖之房間門侵入其內，適於離開時於一樓大門口為返家之甲○○、乙○○
    、陳榮郎兄弟及其父母親陳清河、陳王錦碧等發現後逃逸，並於台南縣六甲鄉○○村○○街五十一巷二十三號後院附近農田，由丙○○與隨後趕到之龍湖村長黃
    進丁及村民在前開地點合力將丙○○捕獲等情之事實，惟矢口否認有竊盜、準強
    盜之犯行，於原審辯稱：「我進入屋內是要找廁所大便，不是要竊盜。」「告訴
    人甲○○稱：『竊嫌可能是先打開房門，正要翻箱倒櫃之時．．．』等語，足認
    被告尚未翻箱倒櫃搜尋財物，尚未於著手皆段，並無成立竊盜之可能，自難以加
    重竊盜罪論處。」「告訴人甲○○於原審審理時指稱：『被告應該是打開門後還
    沒有搜，我們就回來了，．．抽屜沒有被拉開或翻動的情形．．．』等語，其房
    間內棉被、衣物凌亂之狀態，亦係甲○○未出門前之狀態，實足證明甲○○之房
    間尚未經他人搜索財物」云云，於本院調查時則辯稱：渠原先是想偷竊，回車上
    拿螺絲起子及手電筒，但因渠剛進去就聽到人聲，渠才撬房間門想躲藏，後來躲
    到沒辦法，才從大門逃跑，渠被追趕到就被打了，從頭到尾都沒有反抗云云。
二、惟查：
（一）被告所為前揭犯行，業據告訴人甲○○、乙○○於警、偵訊中，原審及本院調
      查時指訴被告行竊未果為伊等追及等情歷歷（見警訊卷第四頁至第九頁、偵查
      卷第二三頁背面至第二五頁、原審卷第十四頁、第十六頁、第三六頁至第三九
      頁、本院九十一年十二月二十七日訊問筆錄第三頁至九頁）。且有證人吳黃銀
      束於原審證述被告為人追到伊家來，並在廚房發現扣案之螺絲起子等情及被告
      侵入房間之鞋印、被害人房間門鎖被螺絲起子撬挖之痕跡、被告行竊失風被追
      捕翻牆之擦挫傷之照片合計十張，及拓印於甲○○房間內被告之鞋印二紙及扣
      案之手電筒、螺絲起子、白色布鞋等扣案附卷可證。
（二）次查：告訴人家中擺設較為零亂縱然經被告於其內搜尋財物，亦難為告訴人發
      現，而被告已經撬挖二樓每一間房門門鎖，使全部的門均撬開等情，亦據告訴
      人甲○○、乙○○於原審及本院調查時證述明確，足認被告已停留告訴人等家
      中多時，被告早已著手搜尋財物，旋即因被害人即時返家，被告立即亟欲離開
      無竊得財物，而未遂。雖告訴人甲○○於原審陳稱：被告尚未搜尋，伊等就回
      來了等語，然此僅為其臆測之詞，尚難否定被告已著手搜尋財物之撬挖二樓房
      門門鎖之行為。此部分甲○○之陳述，尚不得資為有利被告之證詞。
（三）又被告於原審偵審雖辯稱：確為進入前址上廁所大便云云，惟其又為何於警訊
      及檢察官偵查中均矢口否認曾進入告訴人家中？且否認扣案之手電筒及螺絲起
      子為其所有？又為何用起子撬開甲○○之房間門被撬開，並打開二樓所有之房
      間門？又何人家中會於出門時將廁所鎖住，而需被告以該長螺絲起子將門撬開
      以查看裏面是否為可使用之廁所？被告此部分所辯顯係卸責之詞，不足採信。
      足認被告進入告訴人家中確為竊取財物，亦復為被告於本院調查及審理時坦承
      原先起意要行竊無訛。
（四）查被害人甲○○固於偵訊中陳稱伊自後追躡被告，在直至追到臺南縣六甲鄉○○街五十一巷二十三號後院空地時，因碰到圍牆，所以他手中一支螺絲起子，
      要刺向伊，伊就不敢靠近，．．等語（偵查卷第二四頁），惟查被害人於警訊
      中所陳被告持螺絲起子不斷揮舞，並要插伊身體，該螺絲起子是從被告手中奪
      取的等語（見警訊卷第五頁背面），與偵查中其所陳「要刺向伊」等情，差別
      甚大，是否真實已有可疑，被害人甲○○嗣於原審及本院調查時，到場陳稱在
      偷時伊沒有看到被告拿起子，伊是在追他的過程才看到，當時伊距離他四、五
      公尺，伊看到他有起子，他沒有揮動，伊不敢過去，就拿起一支木頭，當時現
      場只有我們二人等語（見原審卷第十四頁）；於本院調查時陳稱被告一直跑到
      牆邊，停下來回頭，伊看他持螺絲起子，伊就拿起路邊牆板要自衛，他就轉身
      跑了，他沒有要刺向伊，抓到他時，亦沒有反抗，他一路跑給伊追，沒有要嚇
      或比劃、比武之意思等語（見本院九十一年十二月二十七日訊問筆錄）。是被
      害人所陳被告為脫免逮捕時所持螺絲起子之情形，不甚一致，自難憑採，且該
      螺絲起子係證人吳黃銀杏於伊家廚房找到的，亦經吳黃銀杏於原審證實（見原
      審卷第三八頁），是被害人甲○○於警訊中所陳螺絲起子係自被告手中奪取即
      有不合，自無足取，又被害人甲○○既又迭於原審及本院否認被告有脫免逮捕
      時施強暴或脅迫之情形，乙○○亦於本院調查時陳稱伊未見到伊哥哥甲○○有
      與被告對峙之情形等語（見本院九十一年十二月二十七日訊問筆錄），被告亦
      一再否認有脫免逮捕時為強暴或脅迫之情形，其犯行自與準強盜罪之構成要件
      有間，不能成立該項罪名，併此敘明。
（五）又被害人甲○○固亦於偵查中陳稱伊二樓之房門被破壞云云（見偵查卷第二四
      頁末行），惟查被害人之二樓房門門鎖，均未遭被告破壞，被害人甲○○、乙○○於警訊中並未陳明有門鎖被破壞之情節（僅有被撬開而已），且被害人甲○○、乙○○亦分別於原審及本院均陳明二樓全部房門均被撬開，房門沒有壞
      ，鎖（原審筆錄誤植為所）亦沒有壞等情（見原審卷第十六頁、第三六頁、本
      院卷九十一年十二月二十七日訊問筆錄第四頁）。即使被告誤認房門或房門之
      門鎖有被破壞，亦均與事實不符，此部分被告之自白（只撬壞甲○○之房門而
      已），即不可採。從而，本件被告亦不能成立刑法第三百二十一條第一項第二
      款加重竊盜毀損門扇之加重要件。
（六）本件被告所為上開辯解，無非事後畏罪卸責之詞，不足採信。事證已臻明確，
      被告之犯行洵堪認定，應予依法論科。
三、按「侵入竊盜究以何時為著手起算時點，依一般社會觀念，咸認行為人以竊盜為
    目的，而侵入他人住宅，搜尋財物時，即應認與竊盜之著手行為相當，上訴人在
    其主觀上既以竊盜為目的侵入廖○聰住處，並已進入廖某臥房，留滯時間有數分
    鐘之久，用眼睛搜尋財物，縱其所欲物色之財物尚未將之移入自己支配管領之下
    ，惟從客觀上已足認其行為係與侵犯他人財物之行為有關，且屬具有一貫接連性
    之密接行為，顯然已著手於竊盜行為之實行，自應成立刑法第三百二十一條第二
    項、第一項第一款於夜間侵入住宅竊盜罪之未遂犯。」最高法院以八十四年度台
    上字第四三四一號固著有判決可稽。又「刑法上之未遂犯，必須已手於犯罪行
    為之實行而不遂，始能成立，此在刑法第二十五條第一項規定甚明。同法第三百
    二十一條之竊盜罪，為第三百二十條之加重條文，自係以竊取他人之物為其犯罪
    行為之實行，至該條第一項各款所列情形，不過為犯竊盜罪之加重條件，如僅著
    手於該項加重條件之行為而未著手搜取財物，仍不能以本條之竊盜未遂論。」亦
    經最高法院以八十三台上二０七二號著有判決可資參照。例如在房門外用眼睛搜
    尋財物，未及著手，固難成立本罪。而本件被告已進入屋內，並動手撬挖二樓之
    房間門鎖多間，有該房門門鎖被挖撬之現場相片、暨被告踩入房間之腳印相片合
    計八幀附卷可稽。則被告既著手於竊取財物行為之實行，自應成立本件竊盜罪，
    合先敘明。
四、次按扣案本件一字型長螺絲起子前端尖扁銳利具有危險性，足以對人之生命、身
    體加以危害，自為兇器之一種。被告持以於夜間侵入告訴人甲○○等人之住宅，
    撬開房門入內欲行竊而不遂，核其所為，係犯刑法第三百二十一條第二項、第一
    項第三款、第二款、第一款之加重竊盜未遂罪。公訴意旨認依刑法第三百三十條
    第二項、第一項之準強盜未遂罪處斷，尚有未洽，惟起訴事實相同，爰依法變更
    起訴法條，併予敘明。又被告已著手於竊盜行為之實施，未生竊得財物之結果為
    未遂犯，爰依刑法第二十六條前段之規定，減輕其刑。被告一竊盜行為侵害如事
    實欄甲○○、乙○○等多數人之財產法益而不遂，應依刑法第五十五條之規定，
    以想像競合犯處斷。
五、原審以被告事證已臻明確，因予論罪科刑，固非無見，惟查被告既未撬壞被害人
    甲○○、乙○○之房門或門鎖，自不能成立加重竊盜毀損門扇之罪名，原判決論
    以毀損罪名，自有未合。又檢察官上訴意旨認被告行竊未遂為脫免逮捕而有持螺
    絲起子脅迫被告之情形，告訴人之指訴非虛云云，固無足取，被告亦上訴於本院
    否認犯罪指摘原判決不當，雖不足採，惟原判決既有可議，自應由本院將原判決
    撤銷改判。爰併審酌被告犯罪之動機、目的、手段、所生危害，及其品性、生活
    狀況、智識程度、犯罪後之態度等一切情狀，量處如主文所示之刑，以資懲儆。
    又扣案之一字型長螺絲起子及手電筒各一支，為被告所有供犯罪所有之物，應依
    法宣告沒收。另扣案之布鞋一雙雖為被告犯罪時穿著，然難認為供犯罪所用之物
    ，爰不予宣告沒收。
六、公訴意旨略以：被告丙○○逃至台南縣六甲鄉○○村○○街五十一巷二十三號後
    院空地，因遇圍牆停滯，待甲○○欲趨前逮補時，丙○○竟手持攜帶之螺絲起子
    作勢刺向甲○○，以此脅迫方式脫免逮捕應以刑法第三百三十條第二項、第一項
    之準強盜未遂罪處斷。惟查：
（一）此部分事實為被告所否認，且僅有告訴人甲○○一人前後不一之指訴，此外並
      無其它證據足以證明。又告訴人甲○○於原審及本院調查時供稱：「在偷時我
      沒有看到被告拿起子，是在追他的過程中才看到，當時我距離他四、五公尺，
      我看到他有起子，他沒有揮動，我不敢過去，就拿起一支木頭，當時現場只有
      我們二個人」等語，已如上述，足認被告雖手持起子行竊，但未以之對於告訴
      人甲○○揮動而有為脫免逮捕，而當場施以強暴或脅迫之情形，自不得遽論以
      準強盜罪，已如前述。
（二）又告訴人甲○○雖於九十一年五月十二日警訊中指訴：「丙○○被我抓到時有
      持螺絲起子反抗，且要再逃逸，雙方有先扭打」云云。似涉嫌有準強盜罪，然
      參酌告訴人甲○○於當日警訊中亦稱：「竊贓體力不支停頓，我立即將他壓制
      ，丙○○立即向我求饒，說他家中有一位八十多歲的母親，叫我放他離去，我
      仍一直壓制直至幾分鐘後鄰居才趕到合力將竊贓抓至七甲街五一巷二三號前」
      等語（見警訊卷第五頁背面），及甲○○於檢察官偵查中均未指訴有扭打之情
      形；及證人黃銀杏於九十一年七月十六日檢察官偵查及原審審理中分別證稱：
      「我打開門看到一支螺絲起子」「螺絲起子掉在我家廚房門口，是我撿起來的
      」等語（偵查卷第四八頁、原審卷第三八頁），足認被告為甲○○捕獲時應未
      持有螺絲起子，且被告是否對於甲○○施以強暴或脅迫，亦無確切證據足以證
      明，難因此遽論被告以準強盜罪，合併敘明。
據上論斷，應依刑事訴訟法第三百六十九條第一項前段、第三百六十四條、第二百九
十九條第一項前段、第三百條，刑法第三百二十一條第二項、第一項第一款、第二款
、第三款、第二十六條前段、第五十五條、第三十八條第一項第二款，判決如主文。
本案經檢察官曾銘芳到庭執行職務。
中    華    民    國      九十二      年      一      月      二十九    日
                                  臺灣高等法院臺南分院刑事第三庭
                                      審判長法官  莊    俊    華
                                            法官  林    勝    木
                                            法官  葉    居    正
右正本證明與原本無異。
檢察官如不服本判決，應於判決送達後十日內向本院提出上訴書。
被告不得上訴。
                                      法院書記官  廖    明    娟
中    華民    國      九十二      年      一      月      三十      日
附錄法條：
刑法第三百二十一條：
犯竊盜罪而有左列情形之一者，處六月以上、五年以下有期徒刑：
一  於夜間侵入住宅或有人居住之建築物、船艦或隱匿其內而犯之者。
二  毀越門扇、牆垣或其他安全設備而犯之者。
三  攜帶兇器而犯之者。
四  結夥三人以上而犯之者。
五  乘火災、水災或其他災害之際而犯之者。
六  在車站或埠頭而犯之者。
前項之未遂犯罰之。


司法院資訊處製作；財團法人民間司法改革基金會備份。
